臺灣高等法院刑事判決
111年度上訴字第1904號
上  訴  人  
即  被  告  古承峰

指定辯護人  呂文正律師
上列上訴人因違反毒品危害防制條例案件，不服臺灣臺北地方法
院110年度訴字第471號，中華民國111年4月8日第一審判決（起
訴案號：臺灣臺北地方檢察署110年度偵字第4621號），提起上
訴，本院判決如下：
    主  文
上訴駁回。
    事  實
一、古承峰知悉愷他命為毒品危害防制條例公告列管之第三級毒
    品，非經主管機關許可不得持有或擅自販賣，竟與姓名年籍
    不詳綽號「阿賢」之成年男子，共同基於販賣第三級毒品愷
    他命以牟利之犯意聯絡。先由「阿賢」於民國110 年1 月19
    日下午3時01分前某時許，透過通訊軟體「微信（WeChat）
    」，以暱稱「蘭亭府」於公開個人資訊頁面內，張貼「雙北
    外約按摩24h C罩杯」、「中式經絡按摩1h 2200」、「臉部
    基礎護理2h 4300」、「芳香精油按摩2h 6300」等寓有販賣
    毒品意義之廣告訊息，於接獲買家透過「微信」私訊聯繫表
    示欲購買毒品之意，並聯繫確定買賣愷他命之數量、金額及
    交付方式後，再以行動電話透過通訊軟體「Telegram」指示
    古承峰攜帶毒品至交易地點以議定價格出售並收取價金，伺
    機將渠持有之愷他命出售獲利。適新北市政府警察局新莊分
    局光華派出所警員於110 年1 月19日執行網路巡邏勤務發現
    上開訊息，遂於同日下午8時13分許，由警員陳毓龍佯裝購
    毒者透過通訊軟體「微信」私訊聯繫「蘭亭府」表示欲購買
    毒品咖啡包之意，並聯繫確定以新臺幣（下同）2,200 元之
    價格，販賣愷他命1包及交付方式後，相約於同日稍晚在臺
    北市○○區○○街00號前交易，嗣古承峰依「阿賢」指示依約於
    同日下午8 時35分許攜帶愷他命至前揭交易地點欲與喬裝員
    警陳毓龍交易之際，當場為警查獲而未遂，並扣得如附表所
    示之物。
二、案經訴由新北市政府警察局新莊分局報告臺灣臺北地方檢察
    署檢察官偵查後起訴。
    理  由
一、被告僅就「刑」之部分上訴(本院卷第58頁、63-65頁)，沒
    收部分不在上訴之範圍，業己確定，自不在本院審酌判斷之
    範圍，合先敘明。
二、被告以外之人於審判外之言詞或書面陳述，除法律有規定者
    外，不得作為證據，刑事訴訟法第159 條第1 項固定有明文
    。又按當事人、代理人或辯護人於法院調查證據時，知有第
    159 條第1 項不得為證據之情形，而未於言詞辯論終結前聲
    明異議者，視為有前項之同意，同法第159 條之5 第2 項亦
    有明文。本件檢察官、被告及其辯護人於本院審理中，就本
    判決所引用審判外之言詞或書面陳述，迄本院審判期日言詞
    辯論終結前，皆未聲明異議而不予爭執。本院審酌其餘證據
    資料製作時之情況，尚無違法不當及證明力明顯過低之瑕疵
    ，亦認為以之作為證據應屬適當，依上開規定，應認有證據
    能力。至其餘非供述證據，並無證據證明係公務員違背法定
    程序所取得，亦無顯有不可信之情況，且經本院於審理期日
    踐行合法調查程序，該等證據自得作為本案裁判之資料。
三、認定犯罪事實所憑之證據及理由：
　㈠被告對於上開犯罪事實，於警詢、偵查、原審及及本院審理
    時均坦承不諱（偵字第4621號卷第17-24頁、第87-89頁、第
    115-118頁、第123-126頁；原審卷一第73-76頁、卷二第67-
    69頁、第103-112頁；本院卷第59-60、87-88頁），核與證
    人陳毓龍於偵查中之證述相符（偵字第4621號卷第123-126
    頁），並有新北市政府警察局新莊分局搜索扣押筆錄、扣押
    物品目錄表暨照片12張、台灣尖端先進生技醫藥股份有限公
    司毒品原物鑑定實驗室毒品證物鑑定分析報告2份、警員手
    機截圖4張及對話譯文、警員職務報告、臺灣臺北地方檢察
    署勘驗報告、筆錄等件在卷可稽（偵字第4621號卷第25頁、
    第33-36頁、第39-41頁、第53頁、第69-74頁、第74-76頁、
    第133-138頁、第141-144頁、第173-175頁）。此外，復有
    如附表所示之物扣案可佐證，再扣案如附表編號1、2所示之
    物，經送台灣尖端先進生技醫藥股份有限公司鑑驗結果，確
    含有第三級毒品愷他命成分（詳如附表各該編號備註欄所示
    ），亦有台灣尖端先進生技醫藥股份有限公司毒品原物鑑定
    實驗室毒品證物鑑定分析報告2份附卷可徵（偵字第4621號
    卷第173-175頁）。
　㈡販賣毒品係違法行為，非可公然為之，亦無公定價格，且容
    易分裝、增減份量，而買賣之價格，可能隨時依交易雙方關
    係之深淺、購毒者之資力、需求量及對行情之認知、毒品來
    源是否充裕、查緝是否嚴謹、風險大小等情形，而異其標準
    ，非可一概而論。從而，販賣之利得，除販賣之價量俱臻明
    確外，委難查得實情，然販賣者從價差或量差中牟利之方式
    雖異，其意圖營利之販賣行為則無二致。又毒品量微價高，
    取得不易，政府懸為厲禁，販賣毒品者茍無利益可圖，應無
    甘冒危險，而平價供應他人施用之理，因此販賣者取得毒品
    之價格必較出售之價格低廉，或以同一價格售賣而減少毒品
    之份量，而從中賺取價差或量差牟利無疑。本案被告既有議
    定數量與價格之事實，雖未能查知販入與販出間之價差或量
    差，然販賣毒品係重罪，係一般社會通念可得而知，被告非
    毫無社會歷練之人，對於毒品管制、查緝甚嚴，販毒係屬重
    罪，自無不知之理，當無可能甘冒犯重罪，而完全無從中獲
    取任何利益之可能，是揆諸上開說明，被告確有從中賺取價
    差或量差之營利意圖無疑，亦堪認定。況被告前以2萬元之
    代價購入愷他命10公克，本件預計以價格2,200元售出其中1
    公克予喬裝員警乙情，亦據被告於偵查及原審審理時所自承
    （偵卷第88頁背面、原審卷二第110頁），足徵被告確有藉
    由本次毒品出售而取得利益之營利意圖甚明。綜上證據及理
    由，堪認本案被告所犯事證明確，犯行洵堪認定，應依法論
    科。
四、論罪科刑部分：
  ㈠刑事偵查技術上所謂之「釣魚」，係指對於原已犯罪或具有
    犯罪故意之人，司法警察於獲悉後為取得證據，而以設計引
    誘之方式，佯與之為對合行為，使其暴露犯罪事證，待其著
    手於犯罪行為之實行時，予以逮捕、偵辦者而言。此種情形
    ，因犯罪行為人主觀上原即有犯罪之意思，客觀上又已著手
    於犯罪行為之實行，自得成立未遂犯。本件被告以其所持用
    之門號0000000000號手機（即附表編號3所示之物）作為聯
    絡販賣毒品之工具，並由「阿賢」透過通訊軟體「微信」張
    貼前開內容之販賣毒品廣告訊息予不特定之人兜售毒品，授
    權、同意「阿賢」向不特定人兜售毒品之價、量範圍，已有
    販賣毒品之犯意。嗣於「阿賢」接獲本案員警喬裝買家私訊
    並議定毒品交易條件後，被告即依「阿賢」指示攜帶毒品咖
    啡包赴交易地點，而於進行交易時，為喬裝員警當場查獲。
    依上開情節以觀，被告原已具有販賣愷他命於不特定人之犯
    意，並已著手實行本案販賣愷他命之犯罪行為，自與行為人
    原不具犯罪之故意，純因司法警察之設計教唆，始萌生犯意
    之「陷害教唆」情形有別。是核被告所為，係犯毒品危害防
    制條例第4 條第6 項、第3 項之販賣第三級毒品未遂罪。又
    毒品危害防制條例對於販賣罪與意圖販賣而持有罪，均設有
    罰則，行為人持有毒品之目的，既在於販賣，不論係出於原
    始持有之目的，抑或初非以營利之目的而持有（例如受贈、
    吸用），嗣變更犯意，意圖販賣繼續持有，均與意圖販賣而
    持有毒品罪之要件該當，且與販賣罪有法條競合之適用，並
    擇販賣罪處罰，該意圖販賣而持有僅不另論罪而已，並非不
    處罰，而意圖販賣而持有毒品罪，基本行為仍係持有，意圖
    販賣為加重要件，與販賣罪競合時，難認應排除上開法條競
    合之適用（最高法院101 年度第10次刑事庭會議決議、102 
    年度台上字第1217號判決參照）。是被告上揭所犯販賣第三
    級毒品未遂罪，併與意圖販賣而持有第三級毒品罪為法條競
    合，不再論以意圖販賣而持有第三級毒品罪。又最高法院10
    1 年度第10次刑事庭會議決議壹、三、（五）關於法條競合
    有輕罪最低度刑封鎖作用之法律上效果之地位乙節，已不再
    供參考（同院105 年度第20次刑事庭會議決議意旨參照）。
    故本案被告上揭所犯之販賣第三級毒品未遂罪，因法條競合
    而不論以意圖販賣而持有第三級毒品罪，依上揭決議意旨，
    此部分量刑當無必須要量處意圖販賣而持有第三級毒品罪之
    最低度刑以上之刑之限制，附此敘明。
  ㈡被告與「阿賢」間，就上開販賣第三級毒品未遂之犯行，具
    有犯意聯絡及行為分擔，應依刑法第28條之規定，論以共同
    正犯。
  ㈢被告於偵查及審判中就本件販賣第三級毒品未遂之犯行，均
    自白犯罪，應依毒品危害防制條例第17條第2 項規定，減輕
    其刑；又被告雖已著手販賣毒品之行為，惟因係員警喬裝買
    家自始不具購毒真意而不遂，屬未遂犯，審酌其所犯情節，
    亦依刑法第25條第2 項之規定，按既遂犯之刑減輕之，並依
    刑法第70條規定，遞減輕之。
五、駁回上訴之理由：
　㈠被告上訴意旨略以：販賣毒品之人動機不一，情節未盡相同
    ，有大盤、中盤、小盤，也有吸毒者之間互通有無的有償交
    付，態樣非常多元。被告是自己持有毒品，因需款套現，依
    阿賢指示到交易地點而被查獲，購入成本2,000 元，預期利
    益僅200 元，警方查獲毒品而未流入市場，其毒品危害情形
    與大盤、毒梟交易不同，況且被告陳稱其犯罪動機係套現，
    與一般意圖銷售而為買賣行為不同，雖依未遂犯及毒品危害
    防制條例第17條第2項之規定遞減，應仍有刑法第59條適用
    ，否則當不符合比例原則，也無法達到個案量刑之目的，請
    依刑法第59條之規定再予減輕，並從輕量刑云云。
　㈡按刑法第59條關於裁判上減輕之規定，必於審酌一切之犯罪
    情狀，在客觀上顯然足以引起一般同情，認為縱予宣告法定
    最低刑度猶嫌過重者，始有其適用，以避免濫用，破壞立法
    者設定法定刑之立法政策。又本條固屬法院依法得自由裁量
    之事項，然並非漫無限制，必須犯罪另有特殊之原因與環境
    ，在客觀上足以引起一般同情，認為即予宣告法定低度刑期
    ，猶嫌過重者，始有其適用，至於被告無前科、坦白犯行、
    素行端正，以及犯罪之動機、犯罪之手段或犯罪後之態度、
    犯罪所得、預期利益及所罪情節等等，無非均屬應依刑法第
    57條所定，在法定刑內從輕科刑之標準，並非刑法第59條所
    定酌量減輕之事由。本件被告所犯之罪，乃當前國家嚴厲查
    緝亟欲杜絕，且危害社會人群之毒品犯罪，被告所犯雖屬未
    遂，毒品尚未流通市面造成實害，然仍有極高度之社會危害
    性，既已依未遂犯之規定減輕其刑，復符合偵審中自白之規
    定減輕其刑，原審判決俱已予審酌；至被告犯後態度良好、
    所犯僅此一次、交易金額不高、預期利益甚低，遠非毒品大
    中盤可以比擬，又屬未遂等情，無非均屬刑法第57條所定之
    量刑審酌事由，在客觀上並無何顯然足以引起一般同情，認
    為縱予宣告法定最低刑度猶嫌過重者之可言，與首揭所述，
    刑法第59條所定之酌量減刑要件並不相符。原審判決以本件
    被告所犯販賣第三級毒品罪，經依毒品危害防制條例第17條
    第2 項、刑法第25條第2 項規定遞減輕其刑後，最低刑度為
    有期徒刑1年9月，衡諸於被告販賣第三級毒品未遂犯行對社
    會風氣及治安之危害程度，已無情輕法重之情形，自無再依
    刑法第59條酌減其刑之餘地，而未再適用刑法第59條之規定
    予以減輕其刑，並無不合。被告上訴意旨徒憑上開理由，指
    摘原審判決適用法條不當云云，並無理由。
  ㈢原審判決又以被之行為人責任為基礎，審酌毒品對社會秩序
    及國民健康危害至深且鉅，嚴重影響社會治安，製造、運輸
    、販賣等行為情節尤重，更應嚴加非難，所為實乃法所不容
    而懸為厲禁。被告明知毒品對人體健康戕害甚鉅，不得販賣
    ，仍無視於我國政府禁絕毒害之堅定立場，僅圖一己私人經
    濟利益，任意販賣毒品予他人牟利之犯罪動機、目的及手段
    ，致生施用毒品之來源，助長社會施用毒品惡習，足以導致
    購買施用者精神障礙與性格異常，並有衍生其他犯罪之可能
    ，不僅戕害國人身體健康，且有危害社會安全之虞，顯已對
    社會治安造成潛在性危險，侵害社會、國家法益非輕。末又
    兼衡被告犯後坦承犯行，已有悔悟之態度，所犯僅此1次、
    數量低且預期利益不多、因未遂而毒品未致流入社會及被告
    自述之智識程度、參與程度與角色分工等一切情狀，綜合考
    量後量處如原審判決主文所示之刑，亦已具體審酌刑法第57
    條所定量刑之因子，並無明顯違反比例原則之情事。被告上
    訴意旨仍執原審判決已具體審酌之理由，主張再予以從輕量
    刑，並無理由，自應予以駁回。　　
據上論斷，應依刑事訴訟法第368條，判決如主文。
本案經檢察官王貞元提起公訴，檢察官曾俊哲到庭執行職務。
中　　華　　民　　國　　111 　年　　8 　　月　　3 　　日
                  刑事第十九庭  審判長法　官  曾淑華
                                      法　官  李殷君
                                      法　官  陳文貴
以上正本證明與原本無異。
如不服本判決，應於收受送達後20日內向本院提出上訴書狀，其
未敘述上訴之理由者並得於提起上訴後20日內向本院補提理由書
（均須按他造當事人之人數附繕本）「切勿逕送上級法院」。
                                      書記官  俞妙樺
中　　華　　民　　國　　111 　年　　8 　　月　　3 　　日
附錄：本案論罪科刑法條全文
毒品危害防制條例第4條
製造、運輸、販賣第一級毒品者，處死刑或無期徒刑；處無期徒
刑者，得併科新臺幣 3 千萬元以下罰金。
製造、運輸、販賣第二級毒品者，處無期徒刑或 10 年以上有期
徒刑，得併科新臺幣 1 千 5 百萬元以下罰金。
製造、運輸、販賣第三級毒品者，處 7 年以上有期徒刑，得併
科新臺幣 1 千萬元以下罰金。
製造、運輸、販賣第四級毒品者，處 5 年以上 12 年以下有期
徒刑，得併科新臺幣 5 百萬元以下罰金。
製造、運輸、販賣專供製造或施用毒品之器具者，處 1 年以上
7 年以下有期徒刑，得併科新臺幣 1 百 50 萬元以下罰金。
前五項之未遂犯罰之。

附表：
編號 扣案物名稱 數量 備註 1 愷他命 1包 白色透明結晶1包，總毛重0.95公克，含第三級毒品愷他命成分，毛重0.95公克，淨重0.761公克，驗餘淨重0.734公克，純度78.3%，純質淨重0.595公克。 2 愷他命 4包 白色透明結晶4包，合計總毛重9公克。隨機取1件分析，含第三級毒品愷他命成分，毛重3公克，淨重2.775公克，驗餘淨重2.748公克，純度74.3%，純質淨重2.061公克。   3 行動電話（廠牌IPHONE6S，顏色：香檳色，含門號0000000000號sim卡1枚，IMEI：000000000000000） 1台 被告所持用，而供作本案販賣第三級毒品未遂犯行與共犯「阿賢」聯繫之用。   4 行動電話 （廠牌IPHONE6S，顏色：香檳色，無sim卡，IMEI：000000000000000） 1台 與本案犯行無涉。 5 行動電話（廠牌OPPO AX5，顏色：黑色，含門號0000000000號sim卡1枚，IMEI：000000000000000） 1台 與本案犯行無涉。